【裁判字號】    98,訴,1255
【裁判日期】    981231
【裁判案由】    毒品危害防制條例等
【裁判全文】
臺灣桃園地方法院刑事判決              98年度訴字第1255號
公  訴  人  臺灣桃園地方法院檢察署檢察官
被      告  甲○○
指定辯護人  王怡今律師
上列被告因毒品危害防制條例案件，經檢察官提起公訴（98年度
偵字第23039號），本院判決如下：
    主  文
甲○○共同運輸第三級毒品，處有期徒刑年。如附表編號1至5
所示之物均沒收。
    事  實
一、甲○○明知愷他命（Ketamine）為毒品危害防制條例第2 條
    第2 項第3 款所規定之第三級毒品，並經行政院公告為甲類
    第4 項之管制進出口物品，而屬懲治走私條例第2 條所規定
    不得私運來臺之管制進出口物品，不得持有、運輸、輸入我
    國國境。其於民國98年8 月間某日，在嘉義市中山公園結識
    姓名年籍不詳綽號「高腳仔」之成年男子，竟與綽號「高腳
    仔」之成年男子約定，由甲○○赴大陸地區廣東省珠海市運
    輸愷他命1 批返抵臺灣地區，代價為運輸1 公斤之愷他命為
    新臺幣（下同）5 萬元，並於出關後至臺北車站附近之客運
    總站入口處，換穿由綽號「高腳仔」之成年男子所提供之NI
    KE廠牌紅色帽子及黑色短袖上衣為辨識之標記，等待綽號「
    高腳仔」之成年男子另囑託之人前來領取甲○○所運輸之愷
    他命，事成之後再給付甲○○運輸愷他命應有之報酬。甲○
    ○與綽號「高腳仔」之成年男子即共同基於運輸第三級毒品
    愷他命及私運管制物品進口之犯意聯絡，依前揭議定方式，
    由甲○○於98年10月14日下午3 時30分許自臺灣桃園國際機
    場（下稱桃園機場）搭機前往大陸地區廣東省珠海市，再於
    98年10月17日下午2 時許，在甲○○於大陸地區廣東省珠海
    市投宿之某酒店503 號房內，收受某姓名年籍不詳之成年男
    子所交付之第三級毒品愷他命後，該男子即將前開愷他命分
    成5 包，分別以透明膠帶黏貼綑綁於甲○○之腰部背後1 包
    、2 小腿各1 包及夾藏鞋底各1 包。黏妥後，甲○○即搭乘
    澳門航空公司NX-518號班機，於同日晚間7 時30分許返抵桃
    園機場，而將前揭第三級毒品愷他命運抵臺灣地區。入境後
    ，因甲○○未經申報而逕自通關，財政部臺北關稅局海關人
    員乃對甲○○為盤查並觸檢，即發現甲○○之背部有異物，
    遂將甲○○帶回桃園機場第一航廈入境海關室檢查，乃發現
    甲○○身體綑綁之前開愷他命，而扣得第三級毒品愷他命5
    包（毛重共1,555.61公克，空包裝塑膠袋總重65.84 公克）
    、運動鞋1 雙及MOTOROLA廠牌行動電話（門號0000000000號
    ，含SIM 卡1 枚）1 支，始悉上情。
二、案經內政部警政署航空警察局報請臺灣桃園地方法院檢察署
    檢察官偵查起訴。
    理  由
壹、證據能力方面
    按被告以外之人於審判外之言詞或書面陳述，除法律有規定
    者外，不得作為證據；又被告以外之人於審判外之陳述，雖
    不符合刑事訴訟法第159 條之1 至第159 條之4 之規定，而
    經當事人於審判程序同意作為證據，法院審酌該言詞陳述或
    書面陳述作成時之情況，認為適當者，亦得為證據，而當事
    人、代理人或辯護人於法院調查證據時，知有上開不得為證
    據之情形，而未於言詞辯論終結前聲明異議者，視有前項之
    同意，刑事訴訟法第159 條第1 項及第159 條之5 分別定有
    明文。查卷附臺北關稅局扣押貨物運輸工具收據及搜索筆錄
    、航空警察局安檢二組查獲涉嫌毒品危害防制條例愷他命毒
    品初步鑑驗報告單、現場照片8 張、訂位記錄、旅客入出境
    記錄查詢、內政部警政署航空警察局檢體監管紀錄表等，經
    本院於審判程序提示予被告及辯護人並告以要旨，亦經被告
    及辯護人表示無意見，且均未聲明異議，本院審酌上開審判
    外書面陳述並無不法取證之情事，且均足佐證本件運輸毒品
    案件之現場情況，是本院審酌應認為適當，依上揭法條意旨
    ，亦得援為本案證據。
貳、事實認定方面
    上揭事實，業據被告甲○○迭於警詢、偵訊、本院訊問及審
    理時均坦承不諱（各見臺灣桃園地方法院檢察署98年度偵字
    第23039 號偵查卷宗第4 頁至第6 頁、第18頁至第20頁、第
    31 頁 至第34頁、第42頁至第44頁、第54頁至第55頁，本院
    審理卷第7 頁背面、第22頁背面、第31頁背面），核與證人
    即查獲本件之海關人員呂韋龍於臺北關稅局扣押貨物運輸工
    具收據及搜索筆錄記載：「19：45許安檢二組莫昭漢君持憑
    入境嫌疑人物注檢通報單編號第000000 00 號單對搭乘NX-5
    18班機自澳門入境旅客甲○○加強注檢，該旅客（即被告甲
    ○○）未作任何口頭或書面申報逕擇由第7 號免申報臺通關
    ，經攔檢關員觸檢發現背部有異物，結果查獲疑似毒品愷他
    命5 包毛重1599公克」等節（見同上偵卷第21頁）相符。並
    有卷附航空警察局安檢二組查獲涉嫌毒品危害防制條例愷他
    命毒品初步鑑驗報告單、現場照片8 張、訂位記錄、旅客入
    出境記錄查詢、內政部警政署航空警察局檢體監管紀錄表等
    在卷可稽，此外並有運動鞋1 雙及MOTOROLA廠牌行動電話（
    門號0000000000號，含SIM 卡1 枚）1 支等，扣案可資作證
    。又扣案之白色細晶體5 包（毛重共1,599 公克），經航空
    警察局檢驗結果，均呈現第三級毒品愷他命之反應，有該局
    初步檢驗報告單1 紙附卷可參；經送內政部警政署刑事警察
    局以氣相層析/ 質譜分析法及核磁共振分析法鑑驗結果，含
    第三級毒品愷他命成分（驗前總毛重1,555.61公克，包裝塑
    膠袋總重65.84 公克），亦有該局98年11月24日刑鑑字第09
    80152131號鑑定書1 紙在卷可稽（各見同上偵卷第7 頁、第
    47頁），足認被告前揭具任意性之自白核與事實相符，應屬
    可信。綜上所述，本件事證明確，被告犯行洵堪認定，應依
    法論科。
、論罪科刑方面
一、按行為後法律有變更者，適用行為時之法律。但行為後之法
    律有利於行為人者，適用最有利於行為人之法律，刑法第2
    條第1 項定有明文。又比較時應就罪刑有關之共犯、未遂犯
    、牽連犯、連續犯、結合犯，以及累犯加重、自首減輕暨其
    他法定加減（如身分加減）與加減例等一切規定，綜其全部
    罪刑之結果而為比較（最高法院24年上字第4634號判例、95
    年第8 次刑事庭會議決議參照）。又按毒品危害防制條例第
    4 條第3 項、第17條業於98年5 月20日修正公布，依同條例
    第36條規定，自公布後六個月（即98年11月20日）施行。是
    本件被告甲○○行為後，毒品危害防制條例第4 條第3 項、
    第17條業已修正，並於98年5 月20日公布，同年11月20日施
    行，是被告犯後法律已有變更，修正前毒品危害防制條例第
    4 條第3 項規定為：「製造、運輸、販賣第三級毒品者，處
    五年以上有期徒刑，得併科新臺幣五百萬元以下罰金。」修
    正後毒品危害防制條例第4 條第3 項則規定為：「製造、運
    輸、販賣第三級毒品者，處五年以上有期徒刑，得併科新臺
    幣七百萬元以下罰金。」就其法定罰金刑部分，已由修正前
    「得併科新臺幣五百萬元以下罰金」更改為「得併科新臺幣
    七百萬元以下罰金」是以修正前之毒品危害防制條例較有利
    於被告；然修正前毒品危害防制條例第17條原規定：「犯第
    4 條第1 項至第4 項、第5 條第1 項至第4 項前段、第6 條
    第1 項至第4 項、第7 條第1 項至第4 項、第8 條第1 項至
    第4 項、第10條或第11條第1 項、第2 項之罪，供出毒品來
    源，因而破獲者，得減輕其刑。」修正後毒品危害防制條例
    第17條則修正為：「犯第4 條至第8 條、第10條或第11條之
    罪，供出毒品來源，因而查獲其他正犯或共犯者，減輕或免
    除其刑。犯第4 條至第8 條之罪於偵查及審判中均自白者，
    減輕其刑。」自以修正後之減輕規定，較有利於被告甲○○
    。經綜合比較結果，雖修正後違反毒品危害防制條例第4 條
    第3 項之罰金刑部分已變更為700 萬元以下而不利於被告，
    惟依修正後第17條第2 項規定，於偵訊及本院審理時均自白
    之被告甲○○應減輕其刑，自以修正後毒品危害防制條例之
    規定較有利於被告，是依刑法第2 條第1 項後段之規定，應
    一體適用修正後毒品危害防制條例第4 條第3 項、第17條之
    規定。另按從刑附屬於主刑，除法律有特別規定者外，依主
    刑所適用之法律，則基於從刑隨同主刑適用同一準據法之原
    則，關於沒收部分，亦應適用修正後毒品危害防制條例之規
    定。
二、按愷他命係修正後毒品危害防制條例第2 條第2 項第3 款規
    定之第三級毒品，不得持有、運輸，且屬於行政院依據我國
    懲治走私條例第2 條第3 項規定授權公告之「懲治走私條例
    管制物品及其數額」甲類第四項所列之管制進出口物品，不
    得私運進口。又自大陸地區私運物品進入臺灣地區者，以私
    運物品進口論，懲治走私條例第12條亦有規定。查扣案之第
    三級毒品愷他命雖經由澳門返臺，惟係由某姓名年籍不詳之
    人在大陸地區廣東省珠海市被告甲○○所投宿之某酒店503
    號房內將扣案之第三級毒品愷他命交由被告甲○○起運至澳
    門機場搭機返臺，是扣案之第三級毒品愷他命自非澳門物品
    ，而無香港澳門關係條例第35條第2 項之適用。次按運輸毒
    品罪祇以所運輸之毒品已實施運送為已足，並非以運抵目的
    地為完成犯罪之要件，換言之，區別該罪既遂、未遂之依據
    ，應以已否起運為準，既已起運，構成該罪之輸送行為即已
    完成，不以達到目的地為既遂條件（最高法院92年度台上字
    第3096號判決可資參照）。查被告甲○○自大陸地區運輸毒
    品抵達桃園機場，雖於通關時，即為警查獲，但其既已搭乘
    飛機抵達桃園機場，並下機進入我國領域內，其私運管制物
    品愷他命進口及運輸毒品愷他命之行為自已完成。是核被告
    所為，係犯修正後毒品危害防制條例第4 條第3 項之運輸第
    三級毒品罪及懲治走私條例第12條、第2 條第1 項之準私運
    管制物品進口罪。其持有第三級毒品愷他命之低度行為，為
    運輸之高度行為所吸收，不另論罪。被告與綽號「高腳仔」
    之成年男子及於前開酒店交付毒品之某姓名年籍不詳之成年
    男子，就上開運輸第三級毒品及私運管制物品進口之犯行，
    有犯意聯絡及行為分擔，為共同正犯。被告甲○○係以一私
    運行為，觸犯上開二罪名，屬想像競合犯，應依刑法第55條
    之規定，從一重之運輸第三級毒品罪處斷。被告甲○○犯運
    輸第三級毒品罪，於偵查及審判中均自白犯罪，應依修正後
    毒品危害防制條例第17條第2 項規定，減輕其刑。爰審酌被
    告運輸之愷他命數量毛重已達1,555.61公克，數量非少，如
    未為警察機關及時查獲，流入市面勢將造成毒品氾濫，對我
    國社會安寧秩序及國人身體健康之潛在危害至鉅，然被告犯
    後已能坦承犯行，深有悔意，暨其於66年間僅有過失致死之
    前案紀錄，有臺灣高等法院被告前案紀錄表1 紙在卷可稽，
    素行尚稱良好，並其犯罪之動機、目的、手段等一切情狀，
    量處如主文所示之刑。末按毒品危害防制條例第18條第1 項
    前段之規定，應予沒收銷燬之毒品，以經查獲之第一、二級
    毒品為限。又毒品依其成癮性、濫用性及對社會危害性，共
    分為四級，上開條例並就製造、運輸、販賣、意圖販賣而持
    有、以非法方法使人施用、引誘他人施用及轉讓不同等級之
    毒品等行為，分別定其處罰。鑑於第三、四級毒品均係管制
    藥品，特於同條例第11條之1 明定無正當理由，不得擅自持
    有；第18條第1 項後段復規定查獲之第三、四級毒品，無正
    當理由而擅自持有者，沒入銷燬之。從而，依同條例第18條
    第1 項後段應沒入銷燬之毒品，專指查獲施用或持有之第三
    、四級毒品而言；倘係查獲製造、運輸、販賣、意圖販賣而
    持有、以非法方法使人施用、引誘他人施用或轉讓第三、四
    級毒品，既屬同條例相關法條明文規定處罰之犯罪行為，即
    非該條項應依行政程式沒入銷燬之範圍。又同條例第19條第
    1 項所定「供犯罪所用或因犯罪所得之物」，係指犯第4 條
    至第9 條、第12條、第13條或第14條第1 項、第2 項之罪所
    用或所得之物，不包括毒品本身在內，是尚不得援用此項規
    定為第三、四級毒品之沒收依據。再同條例對於查獲之製造
    、運輸、販賣、意圖販賣而持有、以非法方法使人施用、引
    誘他人施用及轉讓第三、四級毒品之沒收，並無特別規定，
    如其行為已構成犯罪，則該毒品即屬不受法律保護之違禁物
    ，應回歸刑法之適用，依刑法第38條第1 項第1 款之規定沒
    收之，始為適法，最高法院96年度台上字第884 號著有判決
    可資參照。扣案如附表編號1 所示之第三級毒品愷他命，係
    被告犯運輸第三級毒品罪所運輸之客體，依前揭說明，屬違
    禁物，應依刑法第38條第1 項第1 款規定，不論屬於被告所
    有與否，均宣告沒收。至於鑑驗中費失之毒品，既已滅失，
    自無庸再宣告沒收。另前開愷他命，係以如附表編號2 所示
    5 只外包裝袋分裝後，再分別黏貼綑綁於被告甲○○背部、
    小腿及夾藏於如附表編號3 所示之球鞋內而搭機運抵臺灣乙
    節，業據被告供承在卷（見同上偵卷第5 頁，本院審理卷第
    33頁），並有查獲照片在卷足稽（見同上偵卷第8 頁至第9
    頁），是扣案如附表編號2 、3 所示之包裝袋及球鞋，既分
    別為共犯綽號「高腳仔」之成年男子及於前開酒店交付毒品
    之某姓名年籍不詳之成年男子所有，而供其等共犯本件運輸
    第三級毒品犯罪所用之物，均應依毒品危害防制條例第19條
    第1 項之規定宣告沒收。另如附表編號4 、5 所示未扣案之
    NIKE廠牌紅色帽子1 只及黑色短袖上衣1 件，係屬共犯綽號
    高腳仔之人所有，提供予被告甲○○待扣案之愷他命運輸成
    功後作為辨識、領取之用乙情，亦經被告甲○○供認無誤（
    見本院審理卷第33頁），是NIKE廠牌紅色帽子1 只及黑色短
    袖上衣1 件為供其等共犯本件運輸第三級毒品犯罪所用之物
    ，雖未扣案，然並無積極證據認已滅失（見本院審理卷第33
    頁），亦應依毒品危害防制條例第19條第1 項之規定宣告沒
    收。扣案之MOTOROLA廠牌行動電話1 支（門號0000000000號
    ，含SIM 卡1 枚），非違禁物，尚無積極事證認為供共犯及
    被告犯本件運輸第三級毒品犯罪所用之物，無庸宣告沒收。
    又綑綁黏貼扣案愷他命所用之透明膠帶，並未扣案，恐已滅
    失，為免將來執行之困難，爰不予宣告沒收。至綽號「高腳
    仔」之成年男子雖允諾被告甲○○此次運輸第三級毒品愷他
    命若交貨成功，則予以每1 公斤計算5 萬元之報酬，惟被告
    於運輸第三級毒品入境我國旋遭查獲，被告既尚未實際取得
    前開約定之報酬，本院自不就此為沒收追繳之諭知。
據上論斷，應依刑事訴訟法第299 條第1 項前段，修正後毒品危
害防制條例第4 條第3 項、第17條第2 項、第19條第1 項前段，
懲治走私條例第2 條第1 項、第12條，刑法第2 條第1 項後段、
第11條前段、第28條、第55條、第38條第1 項第1 款，判決如主
文。
本案經檢察官楊凱真到庭執行職務。
中    華    民    國    98    年    12    月    31    日
                  刑事第七庭審判長  法  官  蕭世昌
                                    法  官  毛松廷
                                    法  官  蔡羽玄
以上正本證明與原本無異。
如不服本判決，應於送達後10日內向本院提出上訴狀（應附繕本
），其未敘述上訴理由者，應於上訴期間屆滿後20日內，補提理
由書狀於本院，上訴於臺灣高等法院。
                                    書記官  陳玉芳
中    華    民    國    99    年    1     月    4     日
附錄本案論罪科刑法條：
毒品危害防制條例第4條第3項
製造、運輸、販賣第三級毒品者，處5 年以上有期徒刑，得併科
新臺幣7 百萬元以下罰金。
懲治走私條例第2條第1項
私運管制物品進口、出口逾公告數額者，處7 年以下有期徒刑，
得併科新臺幣3 百萬元以下罰金。
附表
┌──┬────────────────────┐
│編號│應沒收之物                              │
├──┼────────────────────┤
│1   │第三級毒品愷他命（驗前總毛重1,555.61公克│
│    │，包裝塑膠袋總重65.84 公克，因鑑定用罄  │
│    │0.24公克）                              │
├──┼────────────────────┤
│2   │編號1毒品包裝袋5只                      │
├──┼────────────────────┤
│3   │球鞋1雙                                 │
├──┼────────────────────┤
│4   │NIKE廠牌紅色帽子1只（未扣案）           │
├──┼────────────────────┤
│5   │黑色短袖上衣1件（未扣案）               │
└──┴────────────────────┘

司法院資訊處製作；財團法人民間司法改革基金會備份。
